【裁判字號】    98,交上易,264
【裁判日期】    980227
【裁判案由】    業務過失傷害
【裁判全文】
臺灣高等法院臺中分院刑事判決       98年度交上易字第264號
上  訴  人
即  被  告  乙○○
                      號
上列上訴人因業務過失傷害案件，不服臺灣南投地方法院97年度
交易字第41號中華民國97年11月27日第一審判決（起訴案號：臺
灣南投地方法院檢察署96年度偵字第3134號），提起上訴，本院
判決如下：
    主  文
上訴駁回。
    理  由
一、依刑事訴訟法第350條、第361條、第362條、第367條規定，
    不服地方法院之第一審判決而上訴者，須提出上訴書狀，並
    應敘述具體理由，為上訴必備之程式；其所提出之書狀未敘
    述上訴理由，或僅曾以言詞陳述上訴理由者，均應於上訴期
    間屆滿後二十日內補提理由書於第一審法院。第一審法院經
    形式審查，認逾期未補提上訴理由者，應定期間先命補正；
    逾期未補正者，為上訴不合法律上之程式，應以裁定駁回。
    倘已提出上訴理由，但所提非屬具體理由者，則由第二審法
    院以上訴不合法律上之程式，判決駁回。而所謂具體理由，
    必係依據卷內既有訴訟資料或提出新事證，指摘或表明第一
    審判決有何採證認事、用法或量刑等足以影響判決本旨之不
    當或違法，而構成應予撤銷之具體事由，始克當之（例如：
    依憑證據法則具體指出所採證據何以不具證據能力，或依憑
    卷證資料，明確指出所為證據證明力之判斷如何違背經驗、
    論理法則）；倘僅泛言原判決認定事實錯誤、違背法令、量
    刑失之過重或輕縱，而未依上揭意旨指出具體事由，或形式
    上雖已指出具體事由，然該事由縱使屬實，亦不足以認為原
    判決有何不當或違法者（例如：對不具有調查必要性之證據
    ，法院未依聲請調查亦未說明理由，或援用證據不當，但除
    去該證據仍應為同一事實之認定），皆難謂係具體理由，俾
    與第二審上訴制度旨在請求第二審法院撤銷、變更第一審不
    當或違法之判決，以實現個案救濟之立法目的相契合，並節
    制濫行上訴（最高法院97年度臺上字第892號判決意旨可資
    參照）。又理由是否具體，則屬第二審法院審查之範圍，不
    在命補正之列，亦即上訴書狀已記載理由，並有具體之敘述
    時，其上訴既屬合法，第二審法院固應就其理由之是否可取
    ，為實體之審理及判斷；如認其上訴書狀雖記載理由，但並
    未具體敘述時，則無須再命補正，可逕認其上訴不合法，以
    判決駁回之（此有最高法院97年度臺上字第1281號判決意旨
    可參）。
二、本案上訴人即被告乙○○（下稱被告）不服原審判決提起上
    訴，其上訴狀所載理由，係以：被告從事汽車維修工作，非
    以駕駛汽車為業，肇事當天駕駛自用小客車外出，與汽車維
    修工作無關，原審判決以駕駛車輛為其附隨業務，認定被告
    係屬業務過失，但附隨業務應以駕駛拖吊車外出拖吊維修車
    輛，方屬附隨業務，原審認事用法顯有違誤；本案被告駕車
    直行為正常行駛，並未違規，告訴人陳宜豪於交岔路口左轉
    ，依法應暫停讓直行車先行，於左轉號誌燈亮起始可左轉，
    但其於左轉號誌燈亮起便左轉等情，為告訴人陳宜豪於原審
    審理時所承認，被告係出乎意料而閃避不及，依法應由告訴
    人陳宜豪負全部過失責任，原審竟對被告從重科刑，對告訴
    人陳宜豪輕判，其判決自有不當，且該路段分隔島上種有榕
    樹，被告行駛於向東車道，自然看不見對向來車之情形，因
    此告訴人陳宜豪突然違規左轉，自非被告所能預料，原審判
    決認該路段障礙物，視距良好，亦有不當，懇請撤銷原審判
    決，另為適當之裁判云云。
三、經查，依最高法院75年臺上字第1685號判例意旨：「汽車駕
    駛人之駕駛工作，乃隨時可致他人身體生命於危險之行為，
    並係具有將該行為繼續，反覆行使之地位之人。因此應有經
    常注意俾免他人於危險之特別注意義務。上訴人所駕駛之客
    貨兩用車，係以之為販賣錄音帶所用，其本人並以販賣錄音
    帶為業，故其駕駛該車本屬其社會活動之一，在社會上有其
    特殊之屬性（地位），其本於此項屬性（地位）而駕車，自
    屬基於社會生活上之地位而反覆執行事務，因之，在此地位
    之駕車，不問其目的為何，均應認其係業務之範圍。上訴人
    徒以其時非用以運載錄音帶，即謂非業務行為，難認有理由
    。」，又按刑法上所謂業務，係指個人基於其社會地位繼續
    反覆所執行之業務，其主要部分固不待論，即為完成主要業
    務所附隨之準備工作與輔助事務，亦應包括在內；且被告既
    以駕車為業，駕駛汽車乃屬基於其以駕駛汽車為業之社會地
    位，反覆同種類行為為目的之社會活動之一，自應負業務上
    注意義務，並不問其駕車時間、目的及車輛種類而有異（此
    有最高法院81年度臺上字第1224號、96年度臺上字第1313號
    判決意旨可資參照）。原審認定被告乃以駕駛車輛為其附隨
    業務，為從事業務之人，核與上開最高法院向來一貫之見解
    ，並無相違，上訴意旨指摘原審認事用法顯有違誤云云，尚
    有誤會。又原審認定案發當時，天候晴、日間自然光線、柏
    油路面乾燥、無缺陷或障礙物、視距良好等路況，依當時情
    形，被告顯無不能注意之情形，係依據現場照片及道路交通
    事故調查報告表（一）之記載，作為判決基礎，並非無端推
    測。原審判決以被告乙○○及同案被告（即告訴人）陳宜豪
    於審理時坦承不諱，核與證人丙○○、甲○○於警詢時證述
    本件事故發生經過及其2人因而受傷等情大致相符，並有道
    路交通事故現場圖及調查報告表（一）、（二）各1份、佑
    民綜合醫院診斷證明書5紙、行政院國軍退除役官兵輔導委
    員會台中榮民總醫院診斷證明書2紙、行政院衛生署彰化醫
    院診斷證明書1紙、事故現場照片6幀在卷可憑，因而為被告
    有罪之判決，其之論定，並無違經驗法則與論理法則，其認
    事用法應屬妥適。被告所提之上訴理由，業經原審於判決書
    中敘明其調查、取捨證據之結果及憑以認定犯罪事實之理由
    ，從形式上觀察，原審判決尚無不當或違法之情形存在。上
    訴意旨徒以自己之說詞，泛指其為違法，難認符合首揭之上
    訴具體理由。
四、綜上所述，本院依形式上觀察認原審判決認事用法並無違法
    或不當之處，被告上訴理由並未依據卷內既有訴訟資料或提
    出新事證，指摘或表明第一審判決有何採證認事、用法或量
    刑等足以影響判決本旨之不當或違法，而構成應予撤銷之具
    體事由，自非屬得上訴第二審之具體理由。依上揭法律規定
    及判決意旨，被告提起之第二審上訴不合法律上程式，爰不
    經言詞辯論，判決駁回上訴。
據上論斷，應依刑事訴訟法第367條前段、第372條，判決如主文
。
中    華    民    國    98    年    2     月    27    日
            刑事第五庭  審判長法  官  趙  春  碧
                              法  官  何  秀  燕
                              法  官  楊  真  明
以上正本證明與原本無異。
不得上訴。
                              書記官  李  淑  芬
中    華    民    國    98    年    2     月    27    日


司法院資訊處製作；財團法人民間司法改革基金會備份。
